臺灣高等法院刑事裁定
109年度毒抗字第328號
抗  告  人
即  被  告  陳孟



上列抗告人即被告因違反毒品危害防制條例案件，不服臺灣臺北
地方法院中華民國109年11月27日裁定（109年度毒聲字第296號
），提起抗告，本院裁定如下：
    主  文
抗告駁回。
    理  由
一、原裁定意旨略以：抗告人即被告甲○（下稱被告）基於施用
    第二級毒品之犯意，於民國109年6月19日採尿往前回溯96小
    時內之某時許，在不詳處所，以不詳方式施用第二級毒品安
    非他命、甲基安非他命等情，被告雖否認犯行，惟上開事實
    有相關採尿紀錄、驗尿報告可佐，認本件聲請於法並無不合
    ，應予准許，而依毒品危害防制條例第20條第1項及觀察勒
    戒處分執行條例第3條第1項規定，裁定令被告入勒戒處所觀
    察、勒戒等語。
二、抗告意旨略以：被告確實無施用第二級毒品，不知檢測結果
    是否為服用其他成藥及藥水，或是長時間於密閉空間吸入他
    人吸食之二手毒煙所致，且本人也向警方告發長時間居住住
    所之友人等語。
三、按109年1月15日修正公布、同年7月15日施行之毒品危害防
    制條例第20條第3項規定，犯第10條之罪於觀察、勒戒或強
    制戒治執行完畢釋放後，3年後再犯第10條之罪者，適用本
    條前2項之規定。上開所謂「3年後再犯」，只要本次再犯（
    不論修正施行前、後）距最近1次觀察、勒戒或強制戒治執
    行完畢釋放，已逾3年者，即該當之，不因其間有無犯第10
    條之罪經起訴、判刑或執行而受影響（最高法院109年度台
    上大字第3826號主文參照）。次按犯毒品危害防制條例第10
    條之罪者，檢察官應聲請法院裁定，或少年法院（地方法院
    少年法庭）應先裁定，令被告或少年入勒戒處所觀察、勒戒
    ，其期間不得逾2月，同條例第20條第1項有明定，該項程序
    ，於檢察官先依刑事訴訟法第253條之1第1項、第253條之2
    第1項第4款至第6款或第8款規定，為附條件之緩起訴處分時
    ，不適用之，同條例第24條第1項亦定有明文。
四、經查：
　㈠被告於109年6月19日16時15分許，為警所採集之尿液檢體，
    經送請台灣尖端先進生技醫藥股份有限公司，係以EIA酵素
    免疫分析法進行初步檢驗，又以GC/MS氣相層析質譜儀法進
    行確認檢驗，結果均呈甲基安非他命進入人體代謝後之安非
    他命、甲基安非他命陽性反應，且在確認檢驗之後，安非他
    命、甲基安非他命之濃度各達990ng/ ml、3020ng/ml一節，
    有該公司濫用藥物檢驗報告及列管毒品人口尿液檢體採集送
    驗紀錄表（尿液檢體編號：DZ00000000000）、勘察採證同
    意書各1份在卷足憑（見109毒偵2993卷第63、65、11頁）。
　㈡而按尿液初步檢驗係採用免疫學分析法，由於該分析法對結
    構類似之成分，亦可能產生反應，故初步檢驗呈陽性反應者
    ，需採用另一種不同分析原理之檢驗方法進行確認，經行政
    院衛生署認可之檢驗機構則採用氣相層析質譜儀（GC/MS）
    分析法，以氣相層析質譜儀分析法進行確認者，均不致產生
    偽陽性反應，此據行政院衛生署管制藥品管理局92年6月20
    日管檢字第0920004713號函可憑，足見台灣尖端先進生技醫
    藥股份有限公司所使用之檢驗方法已可完全排除毒品偽陽性
    之干擾，其檢驗結果堪以採信。又甲基安非他命經口服投與
    後，約70％於24小時內自尿中排出，約90％於96小時內自尿中
    排出，而由於目前國內尿液中甲基安非他命之檢驗，僅為鑑
    定是否呈陽性反應，尚未定其含量，且甲基安非他命成分之
    檢出，與其投與方式、投與量、個人體質、採尿時間與檢測
    之精密度等諸多因素有關，因此僅憑尿液中呈安非他命陽性
    反應，並無法確實推算吸食時間距採集時間之長短，惟依上
    述資料推斷，最長可能不會超過4日，此據行政院衛生署藥
    物食品檢驗局81年2月8日（81）藥檢壹字第001156號函文函
    釋甚明。被告上開所採尿液送驗結果既有甲基安非他命陽性
    反應，檢驗之甲基安非他命濃度達3020 ng/ml，已遠高於閾
    值500ng/ml，又安非他命濃度達990ng/ ml，亦高於100ng/m
    l（見毒偵影卷第63頁），足認被告於109年6月19日16時15
    分為警採尿往前回溯96小時內之某時許（不含為警查獲至採
    尿期間），在臺灣地區某處，確有施用第二級毒品甲基安非
    他命1次之情事，應可認定。
　㈢抗告人雖辯稱係吸入「二手煙」所致尿液含有甲基安非他命
    之陽性反應等語。惟同處一室之人，若其中一人施用第一、
    二級毒品，其他未施用者之尿液經檢驗是否會呈海洛因、安
    非他命陽性反應，雖無相關文獻資料可供參考，然依常理判
    斷，若與吸食第一、二級毒品海洛因、甲基安非他命者同處
    一室，其吸入「二手煙」或蒸氣之影響程度，與空間大小、
    密閉性、吸入之濃度多寡及吸入時間長短等因素有關，且因
    個案而異，縱然吸入二手煙或蒸氣者之尿液可檢出毒品反應
    ，其濃度亦應遠低於施用者，有行政院衛生署管制藥品管理
    局93年7月30日管檢字第0930007004號函可參；又吸入煙霧
    或安非他命之「二手煙」，在文獻上雖尚無能否由尿液中檢
    驗出煙毒或安非他命反應之研究報告，然依法務部調查局檢
    驗煙毒或安非他命案件經驗研判，若非長時間與吸毒者直接
    相向，且存心大量吸入吸毒者所呼出之煙氣，以「二手煙」
    中可能存在之低劑量煙毒或安非他命，應不致在尿液中檢驗
    出煙毒或安非他命反應，亦有法務部調查局（第六處）82年
    8月6日（82）技一字第4153號函足考；再徵諸被告上揭尿液
    檢驗報告，檢出濃度為甲基安非他命濃度達3020 ng/ml，遠
    高於行政院衛生署公告判定依據值500ng/ml之標準高出甚多
    ，又安非他命濃度達990ng/ml，亦高於100ng/ ml，排除偽
    陽性之可能，揆諸前揭開說明，抗告人辯稱其吸到二手毒品
    ，並未施用甲基安非他命云云，顯係事後卸責之詞，不足採
    信。被告上開所採尿液送驗結果既有甲基安非他命呈陽性反
    應，顯見被告於經警採尿前回溯96小時內之某時確有施用第
    二級毒品甲基安非他命1次之犯行無誤。
五、本院審核上開卷證資料，認原審依檢察官之聲請，裁定抗告
    人施用第二級毒品，應送勒戒處所觀察、勒戒，經核並無不
    合。抗告人之抗告為無理由，應予駁回。　
據上論斷，應依刑事訴訟法第412 條，裁定如主文。
中　　華　　民　　國　　109 　年　　12　　月　　31　　日
                  刑事第二十一庭審判長法　官  許宗和
                                      法　官  黃惠敏
                                      法　官  黃玉婷
以上正本證明與原本無異。
不得再抗告。
                                      書記官  傅國軒
中　　華　　民　　國　　110 　年　　1 　　月　　4 　　日